【裁判字號】    91,上更(一),401
【裁判日期】    920320
【裁判案由】    違反毒品危害防制條例
【裁判全文】
臺灣高等法院高雄分院刑事判決                九十一年度上更(一)字第四一號
    上  訴  人
    即  被  告  甲○○
    選任辯護人  陳里己律師
                蔡淑媛律師
                吳敏蕙律師
右上訴人因違反毒品危害防制條例案件，不服臺灣高雄地方法院九十一年度訴字第三
九七號中華民國九十一年五月十七日第一審判決（起訴案號：臺灣高雄地方法院檢察
署九十年度偵字第二三００二號），提起上訴，經判決後，由最高法院第一次發回更
審，本院判決如左：
      主  文
原判決撤銷。
甲○○連續販賣第一級毒品，處有期徒刑拾年，褫奪公權伍年。
扣案第一級毒品海洛因淨重肆點捌玖公克沒收銷燬之；空夾鏈袋拾陸只均沒收。
甲○○因販賣第一級毒品海洛因所得之財物新臺幣柒仟元沒收之，如全部或一部不能
沒收時，以其財產抵償之。
      事  實
一甲○○基於販賣第一級毒品海洛因營利之概括犯意，自民國九十年十一月三日起，
  迄同月二十一日止，經由許年成以設在高雄縣阿蓮鄉長佑醫院旁之0000000
  00號，或000000000號公用電話，撥打甲○○所使用之0000000
  000門號行動電話後（時間及次數詳如附表所示），甲○○乃連續約許年成在高
  雄縣阿蓮鄉後港村二十號旁福德祠廟宇交易，以一小包新臺幣（下同）一千元之價
  格，販賣第一級毒品海洛因予許年成七次。嗣於同年十二月五日，許年成因強盜案
  為警查獲而供出上情，並於同日下午三時二十四分許，在臺南縣警察局歸仁分局關
  廟分駐所，以警方提供之0000000000號行動電話，撥打甲○○持有使用
  之上開門號行動電話，欲向其購買價值二千元之海洛因，並相約在上開福德祠廟宇
  前交易，嗣於同日下午四時三十分許，甲○○依約攜帶海洛因騎乘機車前往上址交
  易，而於許年成將註記「關廟」字樣之一千元紙鈔二張交付予甲○○，甲○○正欲
  打開機車置物箱取出海洛因交付許年成時，為埋伏之警員當場查獲，並於甲○○左
  手起獲上述一千元紙鈔二張，及自甲○○騎乘之機車置物箱內搜獲海洛因三小包（
  淨重四點八九公克）、預備供販賣海洛因所用之空夾鏈袋十六只。
二案經臺南縣警察局歸仁分局移送臺灣高雄地方法院檢察署檢察官偵查起訴。
      理  由
一訊據被告甲○○矢口否認有販賣第一級毒品海洛因犯行，辯稱：雖於右揭時地為警
  查獲，惟並非要去販毒，是因許年成撥打伊行動電話，告訴伊有事要說，所以伊才
  會去福德祠廟；現場他拿二千元給伊，說是要跟伊一起去買毒品，當時伊坐在機車
  ，尚未打置物箱；被查獲之毒品是伊自己要施用；於警訊中遭刑求才承認有販賣毒
  品云云。
二經查：
(一)被告於右揭時地販賣第一級毒品海洛因予許年成七次一節，業據證人許年成於警訊
  中證述：伊都是用公用電話打被告0000000000門號行動電話，連繫購買
  毒品海洛因，約在九十年十一月至十二月間，差不多有十次，地點都在查獲被告之
  福德祠前，每次大約買一千元或二千元等語（見警卷第七頁）；於原審審理中結證
  稱：被告遭警查獲當天伊是欲向被告購買一包二千元之海洛因，之前曾向被告購買
  過十多次毒品，每次購買金額約一千元或二千元，‧‧之前都是用阿蓮鄉長佑醫院
  附近之公共電話或朋友電話向被告購買毒品，約一、二個月，‧‧於十二月五日因
  涉盜匪案投案，故與警方合作逮捕被告，案發當時伊已將錢給被告，被告要從機車
  置物箱將毒品拿出時，警方就逮人，當天伊是用警方提供之手機打電話給被告的等
  語（見原審卷第七十三頁至七十四頁）；及於本院第一次訊問時證述：因伊向被告
  買毒品海洛因，所以帶警察去找他，伊撥打被告之0000000000０門號行
  動電話連絡買毒約三至四次，不會超過五次，時間在（九十年）十一月左右，因伊
  毒品來源有好幾個，找不到其他人就跟被告連絡，請他拿毒品給伊，先前伊騎機車
  要去找被告時，在長佑醫院附近公共電話打給他，通常都跟他買一千元毒品，只有
  配合警方那次要買二千元，因為警方是拿二千元給伊，而且錢上面蓋有「關廟」字
  樣，在現場伊與被告在談時，警方就衝出來把他制伏，並且在置物箱搜出毒品，伊
  見警方將被告扣上手銬時，被告頭部有血流下臉部等語（見本院卷第三十一頁至第
  三十二頁）；嗣於本院第二次訊問與被告對質時仍證稱：伊是找不到人賣毒時，才
  會找被告，因為伊知道他有地方拿毒品，然後就拿錢給他，讓他拿毒品給伊等語（
  見本院卷第八十七頁）綦詳，且證人許年成於警訊時所採尿液經送臺南縣衛生局檢
  驗結果，乃呈嗎啡陽性反應一節，亦有臺南縣衛生局090/12/19衛收字第90036332
  號尿液檢驗成績書一份在卷足稽（見本院卷第九十九頁至第一００頁），此外，坐
  落於高雄縣阿蓮鄉○○路長佑醫院方圓三百公尺內之中華電信股份有限公司之公用
  電話共有四號，即000000000號、000000000、0000000
  00號及000000000號，而其中000000000號及0000000
  00號與被告所使用之臺灣大哥大股份有限公司之0000000000門號比對
  結果，確於九十年十一月三日、四日、七日、八日、十六日、十七日、二十一日等
  七天有通聯紀錄（其中七日有二次通話）一節，亦有中華電信股份有限公司臺灣南
  區電信分公司九十一年三月八日南行帳字第91C8200208號函、臺灣大哥大股份有限
  公司九十一年二月六日91法警114565號函附通聯紀錄各一份在卷足稽（見本院卷第
  八十九頁、原審卷第二十二頁、二十三頁、第二十七頁、第二十九頁），又被告為
  警查獲當日使用之上開行動電話確於下午三時二十四分及四時二十六分，自證人許
  年成由警方提供之泛亞電信股份有限公司之0000000000門號行動電話受
  話一情，復有上開臺灣大哥大股份有限公司函之通聯紀錄及泛亞電信股份有限公司
  九十一年二月八日IT104函附上揭門號行動電話通聯紀錄各一份在卷可資比對（見
  原審卷第三十五頁、第四十六頁），再者，被告為警查獲時確持有蓋有「關廟」字
  樣之一千元紙鈔二張（見警卷第十二頁），及海洛因三小包、空夾鏈袋十六只為被
  告所自承（見本院卷第一二四頁），被告復於原審自白：伊朋友要向伊討一些毒品
  ，所以隨身帶空夾鏈袋以便分裝等語（見原審卷第七十四頁），而扣案之海洛因
  三包送請法務部調查局鑑驗結果，乃為第一級毒品海洛因一節，有該局九十一年一
  月發文之第00000000000號鑑定通知書一紙在卷可稽（見原審卷第十一
  頁），足見證人許年成確於附表所示之年十一月三日、四日、七日、八日、十六日
  、十七日、二十一日等七天，與被告聯絡至上開福德祠交易毒品海洛因七次，每次
  一千元或二千元無訛。
(二)至證人許年成雖於警訊、原審及本院證述購買毒品次數或稱交易十次、十多次、或
  三至四次，不會超過五次；及購買毒品價格或謂每次一千元或二千元，或都是一千
  元云云，前後不一，本院認以上開通聯紀錄交叉比對結果，證人許年成於九十年十
  一月間七天內與被告聯絡，應係向被告購買七次毒品，及於本院供述每次購買價格
  為一千元，較為確實，且有利於被告。
(三)被告雖辯稱：為警查獲當天並非要去販毒，是因許年成撥打伊行動電話，告訴伊有
  事要說，所以伊才會去福德祠廟；現場他拿二千元給伊，說是要跟伊一起去買毒品
  ，當時伊坐在機車，尚未打開置物箱；被查獲之毒品是伊自己要施用；於警訊中遭
  刑求才承認有販賣毒品云云。惟被告於警訊中已自白確有販賣毒品與許年成，而該
  警訊時所錄製之錄音帶經本院當庭勘驗結果：現場有電話及其他警員交談聲音，完
  全依據訊問過程錄音，警員一邊訊問紀錄被告回答問題，被告聲音聽起來沒有藥癮
  發生情形，而且清楚回答警員訊問事項，被告在錄音中有提許年成以行動電話與他
  聯絡，並且明確說出電話號碼，還說只有一點毒品是要自己使用，許年成一直要求
  被告，被告說覺得他可憐，所以才賣給他，且被告說他錢有拿在手上。被告說當時
  因為很緊張，所以其摩托車撞到福德寺的前面，頭部受傷，所以摩托車前部毀損。
  也說出他自己毒品來源是向「阿龍」拿的，賣給許年成一次一、二千元，因「阿龍
  」都會主動電話跟他聯絡，但是因為電話號碼是不顯示的，所以不知道電話號碼，
  而所買的毒品最多二錢都是自己適用的，並且在訊問中途被告表示他頭很痛要休息
  ，警察就終止訊問。嗣於第二天早上八點三十分繼續訊問被告，被告講出販賣給許
  年成次數，都是在第二天早上所製作筆錄時供述出來，並非查獲當時（九十年十二
  月五日）所供述的。中間警察還說要給被告喝飲料，讓被告排尿等節，有本院勘驗
  筆錄一份在卷足憑（見本院卷第五十九頁），被告並坦承警員係一邊訊問一邊製做
  筆錄（見本院卷第六十頁），則被告所稱：警訊第一天就被打，第二天製作筆錄時
  還有打，要伊配合他們製做筆錄云云，顯然與上開警訊錄音勘驗結果相違。況且，
  證人即查獲本案及製做筆錄之警員李振國到院結證稱：伊未對被告刑求逼供，筆錄
  是出於被告自由意思而為陳述，被告受傷是逮捕他，他脫逃時碰到的，伊等三、四
  個人要抓他，把他壓在地上，結果他的頭有碰到地上而受傷等語（見本院上訴卷第
  三十五頁至第三十六頁），再者，證人即被告移送臺灣高雄地方法院檢察署偵訊時
  之書記官陳靜蘭到庭證稱：對被告被移送臺灣高雄地方法院檢察署時身上有傷，或
  要求驗傷，或向檢察官表示是警察刑求等，均無印象等語（見本院卷第八十四頁）
  ；另證人即被告於九十年十二月六日夜間經送臺灣高雄看守所勒戒時之值班課員李
  國安亦證稱：一般新進人犯都要填寫入所前受傷患病經過自述登記簿，內容均是由
  當事人自己記載，伊僅看記載傷勢位置等語（見本院卷第八十五頁）、該所戒護課
  長翁永芳則證稱：伊僅就管理員將紀錄送上時事後核對而已等語（見同上），及被
  告於該所就醫診治之醫師李永洲證述：伊未於九十年十二月六日星期四當班，當日
  未看到被告之傷勢，他是在十二月二十四日因感冒經伊門診，另病歷亦記載同月十
  一日因感冒門診取藥；如被告受有其他傷勢，應於翌日，即同年月七日門診，但他
  未門診等語，並提出被告之病歷表一份為證（見本院卷第一０三頁至第一０四頁、
  第一０九頁），再佐以臺灣高雄看守所被告入所前受傷患病經過自述登記簿由被告
  自行記載：在分局內有刑警二（人）因我不承認案情，有一名刑警就拿槍托或用手
  打我左眼睛有淤傷，因未有明顯外傷，因此無就醫，所以沒有醫師證明（自述）；
  目前左眼睛有淤傷，頭上右下有明顯淤傷一節，有臺灣高雄看守所九十一年四月二
  十三日高所坤衛字第四四九號函附被告入所前受傷患病經過自述登記簿一紙在卷可
  憑（見原審卷第一一五頁至第一一六頁），而被告於本院更審時係辯稱：有三、四
  個人在警局打伊云云（見本院上訴卷第三十七頁、第五十一頁）、在本院審理中辯
  稱：在查獲現場，伊係騎在機車上，正與許年成說話，就有七、八個警員過來圍毆
  伊，打伊臉部、後腦，回到派出所又有三、四人打伊，用手、腳打、踢伊，但沒有
  傷云云（見本院卷第五十八頁至第五十九頁），亦即被告所辯遭刑求之情節前後不
  同，而且所受傷勢亦無法認定係於警方訊問筆錄時刑求所致，如此尚難以被告自述
  受傷情節，逕行認定係因遭刑求而自白犯罪。
(四)被告又對被警查獲當天否認係因許年成欲向其購買毒品而辯稱：證人許年成每次見
  面均會拿錢給伊云云（見偵查卷第六頁反面）、伊係與許年成約在福德祠談拜拜之
  事云云（見偵查卷第十一頁反面）、那天是許年成打電話給伊說有事情要向伊說云
  云（見原審卷第七十二頁）、那天伊根本沒有看到那兩張鈔票，許年成打電話找伊
  說有事情向伊講，伊是順便帶毒品從那裡經過，剛好是順路才被查獲云云（見本
  院上訴卷第二十六頁、第五十頁至第五十一頁），足見被告所辯情節前後齟齬甚大
  ，況且被告確於接獲證人許年成欲購買毒品之電話始到達福德祠，並於收受有記號
  之二千元紙鈔後即遭逮捕一節，業如前述，是以被告上開辯解亦不足採。再者，被
  告與許年成並非至親好友，而非法販賣海洛因之法定刑甚重，被告殊無甘冒重刑而
  以其購買海洛因之原價或虧本轉售予許年成之可能，因此，被告非法販賣海洛因予
  許年成，衡情應有賺取差價，被告有營利之意圖，殆無疑義。
(五)綜上所述，被告所辯顯係避就不詞，均不足採。本件事證已臻明確，被告犯行洵堪
  認定。
三核被告所為，係犯毒品危害防制條例第四條第一項之販賣第一級毒品罪。被告為販
  賣毒品海洛因而持有毒品海洛因之低度行為，為其販賣毒品之高度行為所吸收，不
  另論罪。其最後一次即為警查獲時販賣毒品之行為為未遂，又其七次販賣第一級毒
  品海洛因既遂及最後一次販賣毒品未遂之犯行，時間緊接，犯罪構成要件相同，顯
  係基於概括犯意反覆為之，應依連續犯之規定論以一販賣第一級毒品既遂罪。其販
  賣前多次持有毒品海洛因之低度行為為販賣之高度行為所吸收，不另論罪。又被告
  所犯者為最輕本刑無期徒刑以上之罪，而被告並非如販毒團販賣毒品數量龐大，獲
  利甚多，其所販賣毒品之數量不多，獲利有限，如論以無期徒刑以上之罪，似嫌過
  苛，在客觀足以引起一般人同情，爰依刑法第五十九條之規定酌量減輕其刑。
四被告犯罪既明，原審予以論罪科刑固非無見，惟(一)認定犯罪事實所憑之證據，須實
  際存在，就該案卷宗不難考見者，始克當之。倘判決書內所記載之證據，與卷宗內
  筆錄或文件之內容不相適合，則其判決之根據，實際上並不存在，自屬採證違法。
  原判決認定上訴人有前揭犯行，係依憑上訴人於警訊中對前揭事實坦承不諱，核與
  許年成供述情節相符，為其主要論據。然上訴人於警訊中係供稱：伊與約伊出來之
  男子（即許年成）相識約一、二個星期；伊總共販賣三次海洛因給許年成，伊以二
  千元販賣一小包一分左右毒品，從中賺取五百元；約伊出來的男子（即許年成）伊
  不知姓名，該男子約伊在福德祠見面，係關於在福德祠拜拜的事，該男子向伊詢問
  有無毒品，伊說有但數量不多，該男子就從口袋拿出二千元欲向伊購買毒品，伊等
  交易後錢交到伊手上，但毒品仍在機車置物箱不及拿給該男子，警方就衝出來將伊
  捉住（警卷第一至三頁）等情。原判決認定前揭事實所依憑上訴人於警訊中之供述
  ，核與卷宗內上訴人警訊筆錄所載內容不盡相符，其認定事實所採之證據難謂於法
  無違，尚有未合。(二)依法應於審判期日調查之證據雖已調查，而其內容未明瞭者，
  即與未經調查無異，如遽行判決，仍屬應於審判期日調查之證據而未予調查，尚不
  得遽對被告為有利或不利之認定。原判決認定前揭事實所依憑上訴人於警訊中之供
  述，核與卷宗內上訴人警訊筆錄所載內容不盡相符，其認定事實所採之證據難謂於
  法無違，已如前述。原判決遽認上訴人於警訊中坦承各情核與許年成供述情節相符
  ，自嫌率斷。又原判決說明許年成供稱：因伊家中之長途電話遭伊母控制，故伊大
  多以高雄縣阿蓮鄉長佑醫院附近之公用電話撥打上訴人所使用之00000000
  00號行動電話，而經第一審向中華電信股份有限公司（下簡稱中華電信公司）函
  查結果，九十年十一月間起至同年十二月五日止之通聯紀錄，確有多通由長佑醫院
  附近之（０七）0000000、0000000、0000000、00000
  00號公用電話，撥打上訴人所使用0000000000號行動電話之通聯紀錄
  ，有中華電信公司通聯紀錄多紙在卷可按，可證許年成不利上訴人之供述並非虛妄
  等情（原判決第四頁第四至十一行）。然上開通聯紀錄之具體內容如何，即上開電
  話間通話之日期及共通話幾次等事實，其與判斷究係上訴人供承各節屬實，抑係許
  年成供述各情可採攸關，自應詳予調查釐清。原審對上情未詳予調查釐清，率認上
  開通聯紀錄足以證明許年成供述各情非虛，其查證未盡且理由欠備，亦有未洽。被
  告上訴意旨，否認此部分犯行，雖無理由，但原判決此部分既有可議，自應將之撤
  銷改判。爰審酌被告僅為圖個人私利為此犯行，猶圖卸責之犯後態度，及所造成之
  損害等其他一切情狀，量處如主文第二項所示之刑；又被告獲利並不多，爰不予宣
  告併科罰金。再依被告犯罪之性質，本院認有宣告褫奪公權之必要，併予宣告褫奪
  公權五年。扣案之海洛因三小包（驗後淨重四點八九公克），應依毒品危害防制條
  例第十八條第一項前段沒收銷燬之；空夾鏈袋十六個為被告預備供販賣毒品所用，
  爰依刑法第三十八條第一項第二款宣告沒收。另扣案之吸管二支、注射針筒一支、
  殘餘粉末膠袋一只，並無證據顯示係供販賣毒品所用，且上開吸管、針筒、膠袋均
  呈海洛因陽性反應（有高雄醫學大學附設中和紀念醫院檢驗報告三紙附於原審卷第
  八十頁至第八十一頁可證），應係被告自行施用毒品所用，爰不予宣告沒收銷燬，
  而應附隨於被告施用毒品案件宣告沒收銷燬之，附此敘明。另被告販賣第一級毒品
  海洛因七次，每次價金一千元，其所得共七千元，應依毒品危害防制條例第十九條
  第一項規定沒收，如全部或一部不能沒收時，應以其財產抵償之。
據上論斷，應依刑事訴訟法第三百六十九條第一項前段、第三百六十四條、第二百九
十九條第一項前段，毒品危害防制條例第四條第一項、第十八條第一項前段、第十九
條第一項，刑法第十一條但書、第五十六條、第五十九條、第三十八條第一項第二款
、第三十七條第二項，判決如主文。
本案經檢察官林應華到庭執行職務。
中     華     民     國     九十二     年     三      月      二十      日
                              臺灣高等法院高雄分院刑事第六庭
                                  審判長法官  王憲義
                                        法官  范惠瑩
                                        法官  謝靜雯
右正本證明與原本無異。
如不服本判決應於收受本判決後十日內向本院提出上訴書狀，其未述上訴理由者，
並得於提起上訴後十日內向本院補提理由書狀（均須按他造當事人之人數附繕本)「
切勿逕送上級法院」。
                                      書記官  廖素珍
中     華     民     國     九十二     年     三      月      二十      日
附錄：本判決論罪科刑法條：
毒品危害防制條例第四條第一項
製造、運輸、販賣第一級毒品者，處死刑或無期徒刑；處無期徒刑者，得併科新臺幣
一千萬元以下罰金。
附表：
┌──┬─────┬──────┬──────┬──────┬─────┐
│編號│  日 期   │  起始時間  │  發話號碼  │  受話號碼  │ 通話秒數 │
├──┼─────┼──────┼──────┼──────┼─────┤
│一  │ 90.11.03 │  18:37:38  │  000000000 │ 0000000000 │   ５     │
├──┼─────┼──────┼──────┼──────┼─────┤
│二  │ 90.11.04 │  20:09:40  │  000000000 │ 0000000000 │   ７     │
├──┼─────┼──────┼──────┼──────┼─────┤
│    │ 90.11.07 │  12:45:36  │  000000000 │ 0000000000 │        │
│三  ├─────┼──────┼──────┼──────┼─────┤
│    │ 90.11.07 │  22:06:57  │  000000000 │ 0000000000 │        │
├──┼─────┼──────┼──────┼──────┼─────┤
│四  │ 90.11.08 │  10:53:07  │  000000000 │ 0000000000 │   ６     │
├──┼─────┼──────┼──────┼──────┼─────┤
│五  │ 90.11.16 │  13:25:29  │  000000000 │ 0000000000 │   ５     │
├──┼─────┼──────┼──────┼──────┼─────┤
│六  │ 90.11.17 │  20:42:02  │  000000000 │ 0000000000 │   ６     │
├──┼─────┼──────┼──────┼──────┼─────┤
│七  │ 90.11.21 │  16:54:05  │  000000000 │ 0000000000 │   １０     │
└──┴─────┴──────┴──────┴──────┴─────┘


司法院資訊處製作；財團法人民間司法改革基金會備份。
